臺灣臺中地方法院刑事判決　　　　　　　 94年度易字第199號
公　訴　人　臺灣臺中地方法院檢察署檢察官
被　　　告　乙○○
選任辯護人 江來盛律師
上列被告因詐欺案件，經檢察官提起公訴（九十一年度偵字第一
六三三號），本院判決如下：
    主  文
乙○○無罪。
    理  由
一、公訴意旨略以：被告乙○○係坐落於臺中縣大里市○○段七
    八五地號土地、其上門牌號碼臺中縣大里市○○路九三０號
    「成功大樓」之原始起造人及區分所有權人之一，其所有前
    開土地之持分為六九一０之八七五及建號一三二、一三三號
    二筆建物全部持分，建號一四０號至一四七號八筆建物各六
    十三分之六持分，一六一號建物持分一０００分之六二０，
    其女即林淑貞（另經檢察官為不起訴處分確定）所有前開土
    地之持分為六九一０分之二０００，其妻林陳妙馨（另經檢
    察官為不起訴處分確定）所有建號一三九全部持分。詎被告
    乙○○明知其妻林陳妙馨所有建號一三五號、第一三六號建
    物已無坐落土地持分可供辦理移轉登記，竟基於意圖為自己
    不法所有之概括犯意，於民國八十二年七月十四日向壬○○
    訛稱，欲以其妻林陳妙馨所有前開套房，土地持分六九一０
    分之一三五、建號第一三四號建物（七樓之五）及土地持分
    六九一０分之九０、建號第一三六號建物（七樓之六）與壬○○之子蔡吉麟所有攤位，土地持分六九一０分之二二、建
    物第一四０號至一四七號持分六十三分之二及蔡吉祥所有攤
    位，土地持分六九一０分之一一、前揭建物持分六十三之一
    互易，使壬○○誤信陷於錯誤而同意互易，嗣乙○○僅將建
    號第一三四號、第一三六號之建物登記予壬○○名下，而應
    有前開土地之六九一０分之一三五、六九一０分之九０土地
    持分並未移轉登記予壬○○，造成壬○○有屋無地，而蔡吉
    麟之土地持分六九一０分之二二土地持分保留，建物持分六
    十三分之二移轉他人，蔡吉祥土地持分六九一０分之一一保
    留，建物持分六十三分之一移轉他人，造成蔡吉麟、蔡吉祥
    二人有地無屋，造成地隨屋供他人使用，僅空有持分，使壬○○交付上開建物後，其原應有土地持分六九一０分之二二
    五，卻僅存六九一０分之三三而受有損害。又被告乙○○明
    知與臺中縣大里市○○段第七八五地號相鄰之第七八六號、
    第七八七號土地係政府於七十年五月間編定之綠帶，不得在
    其上興建房屋轉售，為求將來能超賣房屋、攤位，竟於「成
    功大樓」起造時，連同相鄰之綠地第七八六號、第七八七號
    土地一併開挖地基及地下室並灌築至地上一層，再將成功大
    樓之地下室變更為店鋪，一樓變更為停車場，然後將第七八
    五號、第七八六號、第七八七號土地之一樓規劃為共六十個
    市場攤位出售，而在第七八六號、第七八七號綠帶上之攤位
    均係違章建築，而土地持分卻自第七八五地號上劃撥，每格
    土地劃撥六九一０分之一一持分，建物建號自第一四０號至
    第一四七號各依面積有六十三分之一持分，於八十四年底，
    再將第七八六號、第七八七號土地售予不知情之李艷勳，造
    成李艷勳前開土地各有一０００分之九一七持分，實際上卻
    無該土地持分可用，僅擁有土地持分約一０００分之二００
    。又被告乙○○於八十一年九月七日，以自己及其女林淑貞
    名義，出售編號六二、六三、六五、七三及六七至六八間通
    道等五個攤位予己○○，由於編號七三攤位坐落於第七八六
    號、第七八七號土地上，屬違章建物並無合法之保存登記及
    土地產權，該等編號攤位亦無合法之產權登記，竟委由不知
    情之甲○○將坐落七八五地號土地上建號一四０至一四七建
    物應有部分各登記六十三分之四及第七八五地號土地應有部
    分六九一０之四四予己○○，向己○○訛稱該等攤位均有合
    法產權登記，致使己○○誤信而陷於錯誤，陸續將買賣價金
    合計新臺幣（下同）二百五十萬元交付予被告乙○○，直至
    八十八年九月二十一日發生大地震，因該建物倒塌，己○○
    申請都市更新重建時調閱上開土地建物產權資料始發現上情
    。因認被告乙○○涉有刑法第三百三十九條第一項之詐欺取
    財罪嫌。
二、按犯罪事實應依證據認定之，無證據不得認定犯罪事實；又
    不能證明被告犯罪者，應諭知無罪之判決，刑事訴訟法第一
    百五十四條第二項、第三百零一條第一項分別定有明文。又
    事實之認定，應憑證據，如未能發現相當證據，或證據不足
    以證明，自不能以推測或擬制之方法，以為裁判基礎，最高
    法院著有四十年臺上字第八六號判例可資參照。再告訴人之
    告訴，本以使被告受刑事訴追為目的，故其陳述是否與事實
    相符，自應調查其他證據，以資審認，苟其所為攻擊之詞，
    尚有瑕疵，則在此瑕疵未予究明以前，即不能遽採為斷罪之
    基礎。另按認定犯罪事實，所憑之證據，雖不以直接證據為
    限，間接證據亦包括在內，然無論直接或間接證據，其為訴
    訟上之證明，須於通常一般之人均不致於有所懷疑，而得確
    信其為真實之程度者，始得據之為有罪之認定，倘其證明尚
    未達到此一程度，而有合理性懷疑之存在時，即無從為有罪
    之認定。復按刑法第三百三十九條第一項之詐欺取財罪，係
    以意圖為自己或第三人不法之所有，以詐術使人陷於錯誤，
    將本人或第三人之物交付為構成要件。是刑法上之詐欺取財
    罪，除行為人主觀上有為自己或第三人不法之所有之意圖外
    ，於客觀上，必以行為人有施用詐術為必要，如未使用詐術
    使人陷於錯誤，自不得以詐欺取財罪相繩。所謂以詐術使人
    交付，必係被詐欺人因其詐術而陷於錯誤，始為相當，若其
    所用方法，不能認為詐術，亦不致使人陷於錯誤，即不構成
    本罪（最高法院六十九年臺上字第一五三一號判例、七十六
    年臺上字第四九八六號、四十六年臺上字第二六０號判例意
    旨參照）。
三、本件公訴人認被告涉犯刑法第三百三十九條第一項詐欺罪嫌
    ，無非係以告訴人壬○○、李艷勳、己○○及證人蔡吉麟、
    蔡吉祥之供述，復有臺中縣大里市○○段第七八五地號土地
    登記謄本一份、使用執照申請人名冊影本一紙、壬○○與林
    陳妙馨不動產買賣契約書影本一份、乙○○與蔡吉麟、蔡吉
    祥不動產買賣契約書影本一份、成功大樓一樓攤位平面圖影
    本一紙、基地面積計算表影本一紙、本院九十一年度重訴字
    第五七號損害賠償事件九十一年九月五日部分民事審理筆錄
    影本十二紙、臺中縣政府建設局審核建造執照變更設計函稿
    影本一份（收文第二六九三六號）、合作金庫銀行太原分行
    九十二年十二月十一日合金太原字第０九二０００五九二三
    號函文一紙、臺灣高等法院臺中分院九十一年度上易字第二
    一二一號侵占等案件九十一年十二月十九日部分訊問筆錄影
    本十三紙等為其主要論據。訊據被告乙○○固不否認曾與告
    訴人壬○○之子蔡吉麟、蔡吉祥就臺中縣大里市○○段第七
    八五地號土地及同段第一四０號至一四七號建號之建物簽訂
    不動產買賣契約、其妻林陳妙馨與告訴人壬○○就大里市○○段第七八五號地號土地（應有部分分別為六九一０之一三
    五、六九一０分之九０）及同段第一三四號、第一三六號建
    號建物簽訂不動產買賣契約、其妻林陳妙馨與丁○○間就臺
    中縣大里市○○段第七八六、七八七地號簽訂不動產買賣契
    約，惟堅詞否認有何詐欺取財犯行，辯稱：向蔡吉祥、蔡吉
    麟購買攤位之土地及建物時，壬○○也同時向林陳妙馨購買
    門牌號碼臺中縣大里市○○路一五八號七樓之五、七樓之六
    之房屋及應有部分土地，且當時係由辛○○、壬○○出面和
    伊接洽，且雙方為減免土地之增值稅及稅金，在買賣當初雙
    方即口頭約定土地互相不過戶，而僅互相將建物部分過戶。
    至於公訴人指稱之李艷勳部分，係由丁○○出面和伊太太接
    洽要買綠地，丁○○本來就在那邊承租攤位營業，其在簽訂
    買賣契約時，即已知悉所購買者為綠地，且其上之建築屬未
    經登記之建築物，並無詐欺丁○○之行為。又林淑貞、林陳
    妙馨與己○○間並未就攤位買賣訂立買賣契約，與己○○有
    買賣關係之人應係戊○○、洪正吉父子，不知己○○為何告
    伊詐欺取財等語。
四、經查：
（一）公訴人指稱被告乙○○涉犯詐欺告訴人壬○○部分：
  １、按八十四年六月二十八日公寓大廈管理條例實施之前，對
      於區分所有權人之專有部分得否與其所屬建築物共用部分
      之應有部分及其基地所有權或地上權之應有部分分離而為
      移轉或設定負擔，並未設有強制規定，故於公寓大廈管理
      條例實施前，公寓大廈之區分所有權人自得就其專有部分
      與其基地所有權之應有部分分離而為移轉。本案被告與蔡
      吉麟、蔡吉祥間之買賣契約及被告之妻林陳妙馨與告訴人
      壬○○間之買賣契約均係在該條例實施前即八十二年五月
      五日簽訂，自無該條例之適用，是被告自得就其專有部分
      及其基地所有權之應有部分分離而為移轉，而無該條例應
      一併隨同移轉之限制，是被告與壬○○簽訂上揭買賣契約
      後，僅就建物部分為所有權移轉登記，尚難謂有何違法之
      處。
  ２、被告之妻林陳妙馨於八十二年五月五日，以其所有坐落於
      成功大樓第七層樓之兩間套房門牌號碼為臺中縣大里市○○路一五八號七樓之五及七樓之六（建號分別為臺中縣大
      里市○○段第一三四號及第一三六號，而土地部分則為臺
      中縣大里市○○段第七五八地號，應有部分分別為六九一
      ０分之一三五及六九一０分之九０），與壬○○簽訂不動
      產買賣契約書；同日被告與告訴人壬○○之子蔡吉麟、蔡
      吉祥簽訂不動產買賣契約，購買蔡吉麟、蔡吉祥所有位於
      成功大樓之第一層之三個市場攤位（建號為大里市○○段
      第一四０至一四七號，持分各分別為六十三分之二及六十
      三分之一，土地部分為大里市○○段第七八五地號，應有
      部分各分別為六九一０之二二及六九一０分之一一），此
      有該不動產買賣契約書各一份在卷可稽。又偵查中之共同
      被告甲○○於偵查中已陳稱：「……我是在辦理過戶時才
      認識雙方，我的手續費用是向買方及告訴人收取的……。
      」等語（見九十一年度偵字第一六三三號偵查卷卷五第九
      一頁）。本件被告與告訴人壬○○雙方既均委託代書甲○○撰寫契約書之內容，並辦理前揭土地及建物之移轉登記
      事宜，衡諸常情，若雙方無特別約定就土地部分不互相辦
      理移轉過戶，則依照上揭買賣契約約定，本件買賣契約雙
      方互負移轉登記之標的既為土地及建物，則受委託之代書
      在辦理前揭土地、建物之移轉登記時，當會就土地及建物
      一併辦理移轉過戶，亦即甲○○依其專業即應就土地及建
      物一併辦理移轉登記，而不應僅就建物部分辦理移轉登記
      ，應屬常情。而代書甲○○若已就土地及建物部分辦理移
      轉過戶登記，自當換發土地及建物權狀交雙方收執，再參
      以告訴人壬○○亦於偵訊時自承當初購買時，即收受有七
      張權狀（見九十一年度偵字第一六三三號偵查卷卷三第四
      九頁），故告訴人壬○○於收受該權狀時即應可發現土地
      部分並未隨建物部分一併辦理移轉登記，告訴人壬○○如
      認其與被告或被告之妻林陳妙馨間並無土地部分不互相移
      轉之約定時，自應於其時即向被告請求依該不動產契約辦
      理土地部分之所有權移轉登記，是以被告辯稱當初與告訴
      人壬○○間確有互不移轉土地所有權之口頭約定，即非無
      據。又縱認告訴人壬○○於收受該等權狀當時，疏未注意
      買賣契約書上所載土地部分有無辦理移轉登記，惟關於土
      地地價稅係通知土地所有權人繳納，而前揭不動產買賣契
      約書係於八十二年五月五日簽訂，至告訴人壬○○於九十
      年三月一日向臺灣臺中地法方院檢察署提出告訴，期間經
      過有七、八年之久，亦即告訴人壬○○至少曾繳納過七、
      八次地價稅，告訴人壬○○於該期間內，對於土地部分並
      未完成移轉登記一情即應有所知悉，乃未於該期間內請求
      被告辦理移轉登記，依社會常情及交易習慣，若非雙方曾
      有不互相移轉之約定，實無可能長期均未有所知悉及請求
      ，況且被告為成功大樓起造人之一，對於不動產買賣經驗
      應較一般人豐富，亦無可能長期未請求告訴人壬○○之子
      蔡吉麟、蔡吉祥依前揭不動產契約書移轉其所有土地之應
      有部分，而任由告訴人壬○○及其子蔡吉麟、蔡吉祥使用
      所購買之土地？顯見被告就辯稱係雙方約定土地不互相移
      轉，係為稅賦及費用等利益上之考量，應屬真實。
  ３、再者，若被告真有意詐欺告訴人壬○○，而對上揭所應移
      轉登記之土地故不為移轉登記，理應係基於圖取更大利益
      之意圖，惟依前揭雙方不動產買賣契約書之約定，被告之
      妻林陳妙馨應移轉部分之二筆土地，其應有部分各為六九
      一０分之一三五及六九一０分之九０，均較告訴人壬○○
      之子蔡吉麟、蔡吉祥所有土地之應有部分各為六九一０分
      之二二及六九一０分之一一之持分為高，依社會常情，被
      告為獲取更大利益時，即應將該土地及建物另行出售予第
      三人以獲取更高之利益，惟被告不但未將該土地及建物出
      售，反因土地未互相移轉登記，而應負擔繳納較高額之地
      價稅等之不利益；被告雖因未將其妻林陳妙馨前揭所有土
      地之應有部分辦理移轉登記，而在名義上持有該土地較多
      之應有部分，惟在公寓大廈區分所有使用之情形下，土地
      均屬區分所有權人所共有而非單獨所有之情形下，實際上
      持有應有部分土地並無太大實益，真正之價值乃在於建物
      部分，蓋建物可以使用收益，才具有其現實利益，故在此
      情形下，土地應有部分之多寡，對於被告而言並不具有實
      質利益，如非雙方基於節省移轉登記所須之稅賦及費用之
      利益，約定土地部分不互相移轉，被告實無必要故意不為
      辦理移轉登記。況被告在成功大樓倒塌，進行重建協調事
      宜時，就前揭土地應有部分，亦曾允諾願意辦理移轉過戶
      事宜，此有告訴人壬○○所檢附之協調摘要影本乙份在卷
      可稽，並經被告於本院審理時供稱在卷，足見本件純粹係
      契約履行之問題，難認被告就此有何意圖不法所有而詐欺
      告訴人壬○○之犯行，是告訴人壬○○指稱係受被告詐欺
      方簽訂上揭不動產買賣契約云云，即屬無據。
  ４、綜上所述，告訴人壬○○與被告之妻林陳妙馨簽訂不動產
      契約書，被告既無何施用詐術之行為，告訴人壬○○亦非
      因被告有何施用詐術致陷於錯誤始與被告之妻簽訂前揭不
      動產買賣契約書，而被告係基於雙方約定土地部分不互相
      移轉，始未為辦理移轉登記，既如前述，則告訴人壬○○
      與被告之妻林陳妙馨及告訴人壬○○之子蔡吉麟、蔡吉祥
      與被告就前揭土地及建物所簽訂不動產買賣契約之行為，
      顯係各基於其自身之利益而同意與被告買賣前開之土地及
      建物，並非係因被告施以詐術致告訴人壬○○陷於錯誤所
      致，是縱就上揭土地部分，雙方迄今尚未依約履行所有權
      移轉登記，亦僅屬民事契約履行之問題，是難認被告就此
      部分有公訴人所指之詐欺犯行。
（二）公訴人指稱被告乙○○涉犯詐欺告訴人李艷勳部分：
  １、本件關於臺中縣大里市○○段第七八六地號、七八七地號
      二筆土地之買賣契約，係由告訴人李艷勳之夫丁○○於八
      十四年間，與被告之妻林陳妙馨所簽訂，此有該不動產買
      賣契約書在卷可稽，而於八十六年一月十一日，被告之妻
      林陳妙馨即依丁○○之指示，以丁○○之妻李艷勳為登記
      名義人，辦理移轉登記，此亦有土地登記謄本在卷足稽，
      並經證人即受被告委託撰寫本件土地買賣契約書之丙○○
      、證人即受丁○○委託辦理移轉登記事宜之庚○○於本院
      審理時證稱屬實，是本件土地買賣契約之當事人應為被告
      之妻林陳妙馨與丁○○所簽訂，證人庚○○則係受丁○○
      之委託指示將該二筆土地移轉登記予其妻李艷勳，且證人
      丙○○於撰寫契約內容後，亦交由被告、被告之妻林陳妙
      馨及丁○○核閱無誤後，即由契約當事人即林陳妙馨及丁○○於該契約書上簽名蓋章，則公訴意旨認前開二筆土地
      係被告出售予李艷勳已屬誤認。又依卷附之該不動產買賣
      契約書第十三條記載：「於仁化段七八六、七八七地號以
      外尚有綠地時，乙方應無條件移轉登記於甲方，絕無異議
      。」，另於特約要件記載：「本件買賣不動產土地若嗣後
      變更為商業區，甲方欲興建房屋申請建築執照時，他共有
      人之土地使用同意書之蓋章，乙方應負責無條件取得各共
      有人之使用同意書，俾利甲方建築。」另證人丙○○於本
      院審理時亦具結證稱：「（問：這份土地買賣契約書增列
      條文記載，是否你本人親自記載？）是，是我寫的。」、
      「（問：增補部分第十三條，記載仁化段七八六、七八七
      地號以外尚有綠地時，乙方應無條件移轉登記於甲方，絕
      無異議，所謂『尚有綠地』，是何意？）買受人丁○○是
      要買綠地，但無查明綠地地號有多少筆，有另一筆地號是
      綠地的話，也要賣給他。」、「（問：你是否謂他要買綠
      地，如有其他綠地，也要登記給他？）是。」、「（問：
      是否知道買賣標的一０００分之九一七，買賣的時候是否
      就是共有？）買賣的時候他們拿所有權狀給我看，就是持
      分。」、「（問：簽契約時，所有權狀有無給買受人看？
      ）買受人有看所有權狀。」等語（見本院九十四年五月十
      九日審判筆錄）。又證人庚○○於本院審理時亦具結證稱
      ：「（問：誰委託你辦理過戶？）丁○○。」、「（問：
      當時提供你哪些資料？）丁○○的太太李艷勳身分證影印
      本、私章，丁○○指定登記在李李艷勳名下。」、「（問
      ：丙○○簽訂契約後，丁○○無法如期繳款，丁○○請庚○○來跟我說不要解約，有無這回事？）有，事後丁○○
      拜託我，說被告不想過戶土地給他，我帶丁○○及其岳父
      拜託乙○○土地過戶之事，講至第三次林敏產才同意過戶
      。」等語（見本院九十四年五月十九日審判筆錄）。是告
      訴人丁○○陳稱於向被告購買上揭土地時，對於該土地已
      編為綠帶，且在該綠帶土地上已有未保存登記之攤位一節
      並不知情一節，是否可採，已屬可疑。
  ２、而前揭丁○○與林陳妙馨所簽訂之不動產買賣契約書第十
      三條及特約要件固未明確記載該二筆土地係屬綠地，惟由
      該不動產買賣契約書第十三條記載之內容及上揭證人丙○○證言，已足證丁○○係有意購買該編為綠地之土地，且
      依契約特約要件之記載，亦足顯見丁○○當時預見其所購
      買之該二筆土地，將來可能因都市計劃變更而成為商業區
      ，故為日後興建房屋申請建築執照時預留備用，故被告既
      有此變更土地使用之預期，衡情，其為求將來興建房屋，
      而預為該項特約要件，自應於買受上揭土地之時，對該二
      筆土地編定項目及使用現狀之情形有所知悉才是。另依一
      般社會常情，有關不動產買賣其交易之金額甚為龐大，買
      受人顯少有僅以賣方片面之詞，即可完全信任，並依賣方
      所言完成交易，亦即買受人通常均會主動或委由代書向地
      政機關或其他相關單位查明不動產產權及使用之情形，況
      證人庚○○亦於本院審理時證稱丁○○曾帶其前往該二筆
      土地之現場查看，並指示其要辦理該二筆土地之所有權移
      轉登記等語，且證人丁○○於七十九年十二月二十起至八
      十三年十二月二十日止，即承租被告之妻林陳妙馨所有坐
      落於成功大樓一樓後半部及地下室全部以開店營業，此有
      該房屋租賃契約二份在卷可稽，並經證人丁○○於本院審
      理時證稱屬實。證人丁○○既在前開被告之妻林陳妙馨之
      前揭所有房地租賃開店營業多年，顯見其對該二筆土地已
      編定為綠帶及其上有未為保存登記之攤位等情形，應有所
      知悉。況丁○○既已有供預備將來興建房屋之預期，亦應
      會對該二筆土地有無編定為綠帶或其他公共用地之情形為
      相當之注意，則證人丁○○實難諉為不知所購買之該土地
      之現狀，是被告證人丁○○指稱係因被告未告知該地已編
      為綠地，且其上有違章建築，方陷於錯誤而購買上揭土地
      云云，即不足採信。
  ３、再者，證人丁○○之妻即本件告訴人李艷勳於取得前述該
      兩筆土地應有部分之後，曾與其他共有人達成協議，同意
      其他共有人在前述土地上一樓原有之權益，且照原有使用
      ，不得要求分割，有協議書一份在卷可稽。詎李艷勳竟違
      反該協議，遽然向其他共有人請求共有物分割，惟遭本院
      以八十六年度重訴字第三二七號判決駁回在案，有該民事
      判決一份在卷足憑，益徵證人丁○○及其妻李艷勳於購買
      上揭土地之時應已知悉該土地係屬綠帶，且其上已有未經
      保存登記之攤位甚明。綜上所述，參諸證人丁○○及其妻
      李艷勳既曾在該二筆土地上承租房屋並營業使用多年，且
      於八十四年間與林陳妙馨簽訂前揭不動產買賣契約書中第
      十三條已提及綠地一事等情，縱被告於簽訂上揭不動產買
      賣契約時，並未明確將該二筆土地已編定為綠帶及其上有
      未經保存登記之攤位一節告知證人丁○○，惟以證人丁○○係屬一智識熟慮之人觀之，其應會就該二筆土地是否編
      定為綠帶及其實際使用之情形予以詳查，此方符一般社會
      上之交易習慣。是丁○○與被告之妻林陳妙馨簽訂該不動
      產契約，顯非因受被告有何施以詐術之行為陷於錯誤後始
      達成買賣協議至明。況依前揭證人庚○○證稱：因被告並
      不想過戶土地給丁○○，而受丁○○委託帶同丁○○及其
      岳父前往拜託被告辦理土地過戶之事，講至第三次被告始
      同意過戶等語，益證證人丁○○對購買該二筆土地之意願
      絕非係因被告欺瞞該二筆土地已編定為綠帶之方式所致，
      蓋若被告若真有詐欺證人丁○○之意圖，理當會一開始即
      同意被告之要求而儘速完成上揭土地所有權之移轉登記，
      又何須延至第三次方同意證人丁○○之請求？被告既無詐
      騙證人丁○○或其妻李艷勳，證人丁○○於購買上揭土地
      時亦無任何陷於錯誤之情形，自難僅以告訴人李艷勳或丁○○於偵、審中有不實之指訴及證述，而遽認被告有詐欺
      渠等之犯行。
（三）公訴人指稱被告乙○○涉犯詐欺告訴人己○○部分：
  １、坐落臺中縣大里市○○段第七八五號土地應有部分六九一
      ０之四四及其上建號一四０至一四七號建物、坐落臺中縣
      大里市○○段第七八六、第七八七地號土地上之建物即起
      訴書所載成功大樓編號第六二號、六三號、六五號、七三
      號及六七號與六八號間通道部分之攤位及其應有部分土地
      ，係由被告與案外人洪正吉洽談買賣契約事宜，並出售予
      案外人戊○○之情，業據證人戊○○於本院審理時證稱：
      「（問：八十二年九月二十日，乙○○是否將臺中縣大里
      市○○段七八五地號上面幾個攤位賣給你？）有。編號六
      二、六三、六五、七三、六七及六八間的通道。經手人是
      我父親（指洪正吉）。」、「（問：當時攤位所有權人？
      ）被告。」、「（問：之後是否將攤位賣給己○○？）沒
      有。原來有交換，但出現問題，後來就產生訴訟。」、「
      （問：乙○○有無跟你父親說，有些攤位是坐落在綠地上
      ？）有，買的時候就說了。」、「七八六、七八七（地號
      ）有土地持分，是綠地的持分，建物沒有所有權狀。」、
      「（問：提示九十年度他字第五一七號卷四九頁、五十頁
      平面圖，請確認六二、六三、六五、七三、六七及六八間
      通道是否你的？）上面有寫我名字及劃斜線的是我的，這
      張圖是我父親畫的。是我的，或曾經是我的，大約有十幾
      塊。」等語明確（見本院九十四年五月十九日審判筆錄）
      ，並有被告與證人戊○○簽訂之不動產買賣契約書附卷可
      稽，顯見告訴人己○○應非上揭攤位買賣契約之當事人，
      是告訴人己○○指稱上揭攤位及其坐落之應有部分土地係
      由被告出售予其買受云云，即屬不實。被告既未出售上揭
      攤位及其坐落之應有部分土地予告訴人己○○，即無從在
      告訴人己○○買受上揭攤位及所坐落之應有部分土地之時
      ，向己○○訛稱該攤位均有合法之產權登記，致己○○陷
      於錯誤而購買之可能。況告訴人己○○於臺灣高等法院臺
      中分院九十一年度上易字第二一二一號自訴案外人洪正吉
      侵占案件審理中，該案之被告洪正吉表示確實受自訴人己○○之委託購買編號六三、六五、六七與六八間通道及七
      三攤位，而己○○亦陳稱向洪正吉購買六三、六五、七三
      及六七與六八號之間通道部分之攤位，共四格等語（見九
      十一年度偵字第一六三三號偵查卷卷五第七九頁、第八０
      頁），益徵被告並未與告訴人己○○就上揭攤位之買賣訂
      有買賣契約，則告訴人己○○指稱其買受上揭攤位及其坐
      落之應有部分土地係受被告詐欺一節，即屬無據。
  ２、另證人丁○○於臺灣高等法院臺中分院九十一年度上易字
      第二一二一號侵占案件中亦證稱：「是洪正吉交給我的，
      我委託他買四個攤位（編號）六十三、六十五、七十三號
      及六十七和六十八號中間的通道所設之攤位，他辦好後將
      權狀裝在該信封中交給我的：：：。」、「（問：何以買
      四個攤位會登記三個攤位？你當時有無問洪正吉？）我問
      被告（指洪正吉），被告說七十三號只有使用權沒有產權
      ，所有才登記三位。」、「（問：當時交多少錢給洪正吉
      ？）一百九十萬元。」、「（問：四個攤位都可以交付？
      ）可以。四個攤位我本來就在使用。」等語（見九十一年
      度偵字第一六三三號偵查卷卷五第七三頁至七五頁）。是
      縱告訴人己○○、證人丁○○確有購買上揭攤位，亦係渠
      等主動透過案外人洪正吉為之，自難謂被告有何直接對告
      訴人己○○或證人丁○○施以詐術，致渠等陷於錯誤而購
      買上揭攤位之情事。退步言之，縱告訴人己○○所述其係
      透過案外人洪正吉向被告購買上揭攤位使用之情為真，然
      證人丁○○於本院審理時已明確證稱告訴人己○○係自七
      十九年間起即在使用上揭攤位等語，且衡以證人丁○○上
      揭所言，其與告訴人己○○購買上揭攤位既係直接交付現
      金一百九十萬元予案外人洪正吉，則渠等在買受上揭攤位
      之前，豈有僅聽信被告片面之詞而未實地查明該攤位之使
      用及有無產權之情形？是告訴人己○○、證人丁○○指稱
      係因受被告之詐欺方購買上揭無產權登記之攤位云云，顯
      與事實不符。綜上，尚難僅憑告訴人己○○個人片面之詞
      ，即據以認定被告確有與告訴人己○○訂立上揭攤位之不
      動產買賣契約書，被告既未與告訴人己○○間就前揭攤位
      有何不動產買賣契約之約定，自難認告訴人己○○有何受
      被告施以詐術致陷於錯誤，方向被告購買上揭攤位並交付
      價金二百五十萬元之情，是被告並無詐欺告訴人己○○或
      證人丁○○之犯行，應可認定。
五、末查，民事債務當事人間，若有未依債務本旨履行給付之情
    形，在一般社會經驗而言，原因非一；其因不可歸責之事由
    無法給付，或因合法得對抗他造主張抗辯而拒絕給付，甚至
    債之關係成立後，始行惡意遲延給付，皆有可能，非必出於
    自始無意給付之詐欺犯罪一端。又刑事被告依法不負自證無
    罪之義務，故在別無積極證據之情形下，自難以被告單純債
    務不履行之狀態或事後未與告訴人達成民事和解，而推定被
    告自始即有不法所有之意圖而施用詐術。綜上所述，僅由公
    訴人所舉之證據，尚難據以認定被告乙○○有詐騙告訴人壬○○、李豔勳、己○○等犯行，而告訴人壬○○、李豔勳、
    己○○之指訴既存有上揭瑕疵，亦難作為不利於被告認定之
    依據。雖被告與告訴人壬○○、李豔勳、己○○間或仍有因
    不動產買賣契約所衍生之爭執，惟此應屬民事糾葛，自應循
    民事訴訟程序解決，難謂被告有何詐欺取財犯行，自難僅憑
    告訴人壬○○、李豔勳、己○○片面之指訴而入罪。此外復
    查無其他積極確切證據，足認被告有何公訴人所指之詐欺取
    財犯行，既不能證明被告犯罪，則揆諸首揭法律規定與判例
    說明，應依法諭知被告無罪之判決。
據上論斷，應依刑事訴訟法第三百零一條第一項，判決如主文。
中　　華　　民　　國　　94　　年　　8 　　月　　18　　日
                        臺灣臺中地方法院刑事第十一庭
                              審判長法  官  林源森
                                    法  官  莊嘉蕙
                                    法  官  王世華
以上正本證明與原本無異。
如不服本判決，應於收受送達後10日內向本院提出上訴書狀（應
附繕本）。
　　　　　　　　　　　　　　　　　　書記官  劉易柔
中　　華　　民　　國　　94　　年　　8 　　月　　18　　日
